【裁判字號】    99,上訴,2355
【裁判日期】    991213
【裁判案由】    偽造文書等
【裁判全文】
臺灣高等法院臺中分院刑事判決        99年度上訴字第2355號
上  訴  人  臺灣臺中地方法院檢察署檢察官
被      告  施香米
上列上訴人即被告因偽造文書等案件，不服臺灣臺中地方法院九
十九年度訴緝字第三０三號中華民國九十九年十月七日第一審判
決（起訴案號：臺灣臺中地方法院檢察署九十一年度偵字第二四
三二一號、九十二年度偵字第一一五五一號），提起上訴，本院
判決如下：
    主    文
上訴駁回。
    事    實
一、按依刑事訴訟法第三百五十條、第三百六十一條、第三百六
    十二條、第三百六十七條規定，不服地方法院之第一審判決
    而上訴者，須提出上訴書狀，並應敘述具體理由，為上訴必
    備之程式；其所提出之書狀未敘述上訴理由，或僅曾以言詞
    陳述上訴理由者，均應於上訴期間屆滿後二十日內補提理由
    書於第一審法院。第一審法院經形式審查，認逾期未補提上
    訴理由者，應定期間先命補正；逾期未補正者，為上訴不合
    法律上之程式，應以裁定駁回。倘已提出上訴理由，但所提
    非屬具體理由者，則由第二審法院以上訴不合法律上之程式
    ，判決駁回。而所謂具體理由，必係依據卷內既有訴訟資料
    或提出新事證，指摘或表明第一審判決有何採證認事、用法
    或量刑等足以影響判決本旨之不當或違法，而構成應予撤銷
    之具體事由，始克當之（例如：依憑證據法則具體指出所採
    證據何以不具證據能力，或依憑卷證資料，明確指出所為證
    據證明力之判斷如何違背經驗、論理法則）；倘僅泛言原判
    決認定事實錯誤、違背法令、量刑失之過重或輕縱，而未依
    上揭意旨指出具體事由，或形式上雖已指出具體事由，然該
    事由縱使屬實，亦不足以認為原判決有何不當或違法者（例
    如：對不具有調查必要性之證據，法院未依聲請調查亦未說
    明理由，或援用證據不當，但除去該證據仍應為同一事實之
    認定），皆難謂係具體理由，俾與第二審上訴制度旨在請求
    第二審法院撤銷、變更第一審不當或違法之判決，以實現個
    案救濟之立法目的相契合，並節制濫行上訴（最高法院九十
    七年度臺上字第八九二號刑事判決意旨參照）。是以上訴人
    之上訴書狀或補提之上訴理由書，雖有敘述上訴理由，惟並
    未具體敘述第一審判決有上述違法、不當情形，即與未敘述
    具體理由無異，其所為上訴，即不符合上訴之法定要件。
二、查原審判決以本件被告施香米（下稱被告）與同案共同正犯
    湯雅蘭、陳麗婷【後二人業經臺灣臺中地方法院以九十二年
    度訴字第一八六三號判決各判處有期徒刑六月（得易科罰金
    ）確定）】及綽號「嘉玲」、「琦琦」不詳姓名年籍之已滿
    十八歲女子等人，共同謀議以竊得之信用卡盜刷詐取財物等
    犯罪事實（詳原審判決書犯罪事實欄所示），業據被告於警
    詢、偵查時【見臺灣臺中地方法院檢察署九十一年度偵字第
    二四三二一號偵卷查（一）第十頁至十二頁、五十九頁至六
    十一頁】；原審法院訊問、準備程序及審理時均坦承不諱，
    並經證人張美芳、許靖丕、王嘉琪、廖美婷、王淑惠、胡薇
    莉、白淑玲、許美娟、許鳳霞、紀淑瑩於警詢時【見上開偵
    查卷（一）第十九頁至三十四頁）；證人黃毓華、王嘉琪、
    王淑惠、許鳳霞、紀淑瑩於偵查時【見上開偵查卷（二）第
    九十五頁至一０六頁】；證人張美芳、黃毓華、許靖丕、王
    嘉琪、廖美婷、王淑惠、胡薇莉、白淑玲、許美娟於原審審
    理時證述綦詳（見臺灣臺中地方法院九十二年訴字第一八六
    三號卷第八十二頁至一００頁）。此外，復有被害人黃毓華
    領回其專櫃遭竊內褲六件所立具之贓物認領保管收據一紙、
    上開內褲照片一張、信用卡簽帳單影本十一紙、今生金飾專
    櫃出具之交易保證單影本一紙在卷可稽【見上開偵查卷（一
    ）第三十九頁至四十三頁】，事證明確，被告施香米之犯行
    ，應堪認定。是核被告所為，係犯刑法第三百二十一條第一
    項第四款之結夥三人以上竊盜罪、同法第二百十六條、第二
    百十條之行使偽造私文書罪及第三百三十九條第一項之詐欺
    取財罪。被告就上揭犯行，與湯雅蘭、陳麗婷及綽號「嘉玲
    」、「琦琦」不詳姓名年籍之女子有犯意聯絡及行為分擔，
    均為共同正犯。其等共謀而推由施香米於簽帳單上偽簽「黃
    毓華」及「張美芳」署名之行為乃偽造私文書之部分行為，
    偽造私文書後持以行使，偽造之低度行為應為行使之高度行
    為所吸收，皆不另論罪。被告前後多次結夥三人以上竊盜、
    行使偽造私文書及詐欺取財犯行，時間緊接，犯罪構成要件
    相同，顯係基於概括犯意為之，均應依修正前連續犯之規定
    分別論以一罪，並加重其刑。被告所犯連續結夥三人以上竊
    盜、連續行使偽造私文書及連續詐欺取財等三罪間，有手段
    目的之牽連關係，均應依修正前刑法第五十五條規定，從情
    節較重之連續結夥三人以上竊盜罪處斷。又審酌被告夥同多
    人於短時間內連續行竊及盜刷信用卡，使被害人財產上受有
    損害，事後坦承，且被告為主要刷卡簽帳之人，除發還之部
    分物品外，被告尚未返還所得物品及賠償被害人損害，惟行
    竊所得物品價值及盜刷金額並非鉅額，且雖結夥三人以上行
    竊，然成員均為年輕女子，行竊地點復為百貨公司之公共場
    所，尚不致對被竊者之人身安全產生危害，再被告年紀尚輕
    ，思慮未臻周詳，受同儕影響而結夥犯案，並非惡性重大之
    徒，量處被告有期徒刑十月；併以被告前未曾受有期徒刑以
    上刑之宣告，有臺灣高等法院被告前案紀錄表在卷可按，被
    告坦承犯行，深具悔意，且其犯罪時未年滿二十歲，初入社
    會，其經此教訓，當知警惕而無再犯之虞，認所宣告之刑，
    以暫不執行為適當，併予宣告緩刑五年，以啟自新等情，從
    形式上觀察並無任何採證認事、用法或量刑之不當或違法。
三、檢察官收受原審判決後提起第二審上訴，其上訴理由略以：
    「（一）對於科刑被告，宣告緩刑，除應具備一定之條件（
    即宣告刑二年以下，未曾受有期徒刑之宣告等），並須有可
    認為以暫不執行為適當之情形。然則究有無可認為以暫不執
    行為適當之情形存在，應就具體個案之情形，審酌定之。而
    緩刑制度，旨在對於初犯及輕微犯罪而設，於一定期間，猶
    豫其刑之執行，於期間屆滿而未撤銷者，刑之宣告失去效力
    ，以啟自新，良法意美，但不得濫用。對犯罪情節及危害公
    共利益重大者，理應從重論科，方符社會正義，殊無以暫不
    執行為適當之可言（最高法院八十七年度臺上字第三五五七
    號判決意旨參照）。再按緩刑宣告與否，故屬實體法上賦予
    法院得為自由裁量之事項，惟法院行使此項職權時，除應審
    查被告是否符合緩刑之法定要件外，仍應受比例原則與平等
    原則等一般法律原則之支配（最高法院八十八年度臺上字第
    三二八號判決意旨參照）。（二）刑法第三百二十一條第一
    項第六款之加重竊盜罪，本於多數公眾頻繁出入之場所行竊
    之犯罪態樣罪質甚重，有加重處罰之必要，今原審判決認被
    告行竊地點為百貨公司之公共場所，故不致產生重大危害，
    不構成此罪之罪質等語，此判斷顯與立法之價值判斷有悖。
    次查，被告與同夥被告於竊得被害人財務之後，復持被害人
    等之信用卡多次盜刷購物，使被害者於失財之虞進而背負卡
    債，等同雙重傷害，從犯罪情節及公共利益之危害觀之，是
    否仍以暫不執行其刑為適當，自非無疑。（三）再以被告雖
    於偵審程序中始終坦承犯行，與另兩名同案被告均矢口否認
    不同，惟被告於九十二年十二月十一日因本件為警逮捕並移
    送檢察官復訊釋放後，逃匿無蹤，於同案被告均自動到庭之
    情狀相較，被告顯然極度欠缺面對司法程序之決心，而本件
    被告獲得緩刑之寬典，另兩名同案被告卻未獲緩刑，是否有
    違平等原則，亦有所疑。（四）本件被告未與被害人達成和
    解，亦未返還犯罪所得物品，即遽予緩刑宣告，此一刑度似
    嫌過輕。（五）縱因被告犯罪之時年輕識淺，遽令其入監服
    刑稍嫌過苛，而認仍以諭知被告緩刑為宜，亦應附加適當之
    條件，使被告就其所為之犯罪行為付出一定之代價為當，併
    建議於諭知緩刑之同時，復以高時數之義務勞務作為緩刑條
    件。」等語，提起本件上訴。
四、按關於刑之量定及緩刑之宣告，係實體法上賦予法院得為自
    由裁量之事項，倘其未有逾越法律所規定之範圍，或濫用其
    權限，即不得任意指摘為違法（最高法院七十五年台上字第
    七０三三號判例意旨參照）。且在同一犯罪事實與情節，如
    別無其他加重或減輕之原因，下級審量定之刑，亦無過重或
    失輕之不當情形，則上級審法院對下級審法院之職權行使，
    原則上應予尊重（最高法院八十五年度臺上字第二四四六號
    判決意旨參照）。次按宣告緩刑，應就被告有無再犯之虞，
    及能否由於刑罰之宣告而策其自新等，加以審酌。而刑事被
    告如何量定其刑及是否宣告緩刑，為求個案裁判之妥當性，
    法律固賦與法官裁量權，但此項裁量權之行使，並非得以任
    意或自由為之，仍應受一般法律原則之拘束，即必須符合所
    適用法律授權之目的，並受法律秩序之理念、法律感情及慣
    例等所規範，若故意失出，尤其是違反比例原則、平等原則
    時，得認係濫用裁量權而為違法（最高法院九十六年度臺上
    字第五六一六號判決要旨參照）。查，本件被告係於多數公
    眾出入頻繁之百貨公司行竊，其情形雖較普通竊盜罪罪質為
    重，然以刑法第三百二十一條第一項之加重竊盜罪，並未將
    於「百貨公司」竊盜，作為加重條件，基於罪刑法定原則，
    自不得以該罪相繩。再者，本件被告與同案被告湯雅蘭等人
    在本案犯罪中所擔任之角色等均不相同，有下手實行者、有
    為在場把風者，已如原審判決事實欄及附表所述（被告施香
    米就竊盜部分均係在旁把風；就盜刷信用卡部分則為簽名之
    人），依據刑法原理，被告應就共犯所為負擔相同責任，而
    本件被告與其他共犯之共同犯罪行為，被告係經法院量處有
    期徒刑為十月，已較另二位同案被告湯雅蘭、陳麗婷為重，
    雖被告同時受到緩刑之宣告，惟其緩刑期間有五年，且於緩
    刑期間，被告仍須相當注意言行，一旦再觸蹈法網而受有期
    徒刑之宣告，則其緩刑之宣告亦將撤銷，必須入監服刑。換
    言之，被告仍受有「保持緩刑不被撤銷」之拘束力，其所受
    之精神壓力未必小於其他二位同案被告，尚難認有悖於平等
    原則。況且，原審法院對於被告之竊盜、行使偽造私文書及
    詐欺等犯行，以就其犯罪之客觀條件（例如盜刷信用卡，立
    法者本就刑度一併考量，並於刑法第五十七條各款由法官針
    對個案斟酌並裁判，不得另為此目的外之額外斟酌，否則有
    違反雙重禁止評價原則之嫌）；及行為人的責任能力、故意
    過失、素行、性質、動機、目的及事後態度等，資為綜合之
    斟酌，並無顯然失重或失輕或不應為緩刑之宣告而宣告，而
    有違罪刑相當原則，亦難認為違法。至於檢察官所稱被告未
    與被害人達成和解，亦未返還犯罪所得物品，及遽予緩刑宣
    告，此一刑度似嫌過輕一節，資為上訴理由，惟刑法條文中
    並未規定被告須與被害人達成和解，始為緩刑之發動條件或
    考量要件，而緩刑是針對避免短期自由刑之流弊，念其初犯
    ，惡性不深，為現代刑事政策之一，與和解之民事損害賠償
    與終結訴訟途徑，尚無重大關連，是此部分之上訴亦無理由
    ，併此敘明。綜上所述，本院審酌上情，認原審判決依被告
    之自白，並斟酌全辯論意旨及調查證據之結果，於判決內已
    具體說明論科之理由，及其憑以認定之證據，客觀上並無何
    違法或不當之處，檢察官之上訴意旨，並未依據卷內既有訴
    訟資料，具體指出或表明原判決有何採證、認事、用法等足
    以影響判決本旨之不當或違法之理由，僅係對原判決已說明
    論斷之事項，並未具體指摘原判決有如何採證、認事、用法
    等違反經驗法則之不當或違法，而足以影響判決本旨，應認
    未符合具體理由之要件，揆諸前揭說明，本件上訴顯無具體
    理由而不合法定程式，應予駁回，並不經言詞辯論為之。
五、據上論斷，應依刑事訴訟法第三百六十七條前段、第三百七
    十二條，判決如主文。
中    華    民    國    99    年    12    月    13    日
            刑事第三庭    審判長法  官  王  增  瑜
                                法  官  唐  光  義
                                法  官  曾  佩  琦
以上正本證明與原本無異。
如不服本判決應於收受送達後十日內向本院提出上訴書狀，其未
敘述上訴理由者，並得於提起上訴後十日內向本院補提理由書（
均須按他造當事人之人數附繕本）「切勿逕送上級法院」。
                                書記官  陳  玫  伶
中    華    民    國    99    年    12    月    13  日

司法院資訊處製作；財團法人民間司法改革基金會備份。
